【裁判字號】    98,交易,175
【裁判日期】    980507
【裁判案由】    業務過失傷害
【裁判全文】
臺灣臺北地方法院刑事判決             98年度交易字第175號
公  訴  人  臺灣臺北地方法院檢察署檢察官
被      告  乙○○
上列被告因業務過失傷害案件，經檢察官提起公訴（98年度偵字
第6259號），本院判決如下：
    主      文
乙○○從事業務之人，因業務上之過失傷害人致重傷，處有期徒
刑捌月，減為有期徒刑肆月，如易科罰金，以新臺幣壹仟元折算
壹日。
    事      實
一、乙○○任職於大有巴士股份有限公司，以駕駛營業大客車為
    業，為從事駕駛業務之人，其於民國96年1月31日上午6時許
    ，駕駛車號AH-698號263路營業大客車，沿臺北市萬華區○
    ○○路西向東方向行駛，行經和平西路3段與艋舺大道口欲
    左轉進入艋舺大道時，明知汽車行駛時，駕駛人應注意車前
    狀況，並應隨時採取必要之安全措施，且汽車行駛至交岔路
    口，其行進、轉彎應遵守燈光號誌，而依當時為天候晴、光
    線為日間自然光、路面鋪設柏油、乾燥、無缺陷、無障礙物
    且視距良好、行車管制號誌正常等情形，並無不能注意之情
    事，斯時和平西路往艋舺大道之左轉綠燈尚未亮起，行人李
    素津正在和平西路口行人穿越道前方約6公尺處由西往東方
    向步行，乙○○竟疏未注意及此，猶貿然前行左轉，致其所
    駕駛車輛之右前側撞及李素津後腦部，李素津因而倒地受有
    頭部外傷、左側枕骨骨折、兩側大腦小腦多處腦挫傷出血、
    右側急性硬腦膜下血腫、右側2至8肋骨骨折併血胸、癲癇、
    溶血性貧血等傷害，經醫治後仍造成李素津處於嚴重痴呆及
    左側肢體偏癱等重大難治之重傷害結果。乙○○於肇事後在
    有偵查犯罪職權之公務員或機關知悉其犯行前，即停留在現
    場向至該處處理車禍之員警表明其為肇事者，自首而接受裁
    判。
二、案經臺灣臺北地方法院檢察署檢察官指定李素津之胞弟甲○
    ○為代行告訴人後偵查起訴。
    理      由
一、訊據被告乙○○對於上開事實坦承不諱，核與代行告訴人甲
    ○○指訴情節相符，並有道路交通事故現場圖、道路交通事
    故補充資料表、交通事故談話紀錄表、道路交通事故調查報
    告表(一)、(二)、艋舺大道與和平西路口號誌運作情形資料，現
    場及車況照片、行車紀錄器分析資料、臺北市政府警察局交
    通警察大隊交通事故初步分析研判表在卷可稽，足徵被告之
    自白與事實相符，應堪採信。再案發當時係天候晴、光線為
    日間自然光、路面鋪設柏油、乾燥、無缺陷、無障礙物且視
    距良好、行車管制號誌正常，有前述道路交通事故調查報告
    表附卷為憑，可見被告當時並無不能注意之情形。再被害人
    李素津確因本件車禍受有前揭傷害，有臺北市立聯合醫院和
    平院區診斷證明書、中華民國身心障礙手冊存卷可參，而李
    素津目前需看護24小時照顧，係極重度之多重障礙，足見其
    所受之傷害，已達重大難治之重傷害程度。次按，汽車行駛
    時，駕駛人應注意車前狀況，並隨時採取必要之安全措施；
    又汽車行駛至交岔路口，其行進、轉彎，應遵守燈光號誌之
    指揮，道路交通安全規則第94條第3項、第102條第1項第1款
    分別定有明文。被告既然駕駛汽車上路，依法自應負有前開
    注意義務。而當時光線及路況良好，被告又以駕駛公共汽車
    為業，交通活動甚為頻繁，自無不能注意之情事，惟被告卻
    未注意左轉綠燈尚未亮起，且被害人正在前方行人穿越道前
    步行，即貿然左轉，因此撞及被害人，致生本件車禍，足見
    被告確有過失甚明。又被害人確因本件車禍而受有前述之重
    傷害，則上開重傷害結果與被告之過失行為間，具有相當因
    果關係甚明。末查，被告於本件車禍發生後，在有偵查犯罪
    權限之機關或公務員發覺其犯罪前，留在現場向前來處理車
    禍事宜之員警鍾忠紘承認係其駕車發生前揭車禍，並進而接
    受裁判，有臺北市政府警察局萬華分局道路交通事故肇事人
    自首情形紀錄表、臺北市政府警察局萬華分局96年9月7日北
    市警萬分刑字第09633245800號函在卷可考，被告自合於自
    首之要件。綜上，本件事證明確，被告犯行堪以認定，應依
    法論科。
二、核被告所為，係犯刑法第284條第2項後段之業務過失致重傷
    害罪。被告於肇事後，在有偵查犯罪職權之公務員知悉前，
    即向到場處理警員表明其為肇事者而自首並接受裁判，已如
    前述，爰依刑法第62條前段規定減輕其刑。起訴書雖認被告
    行經行人穿越道未依規定讓行人優先通行，因而致行人受傷
    ，應依道路交通管理處罰條例第86條第1項之規定加重其刑2
    分之1，惟被告始終供稱告訴人當時未行走在人行穿越道上
    ，有前述談話紀錄表、警偵訊及本院歷次筆錄附卷為憑，再
    參酌臺北市政府警察局交通警察大隊在道路交通事故初步分
    析研判表內記載行人倒地位置距離行人穿越道6.4公尺，而
    觀諸現場照片中告訴人倒地及留有血跡之位置，均在人行穿
    越道前方約6公尺處，人行道至告訴人倒地地點之間亦無告
    訴人遭推撞挪移或彈跳墜地之拖地痕或散落物，故本案尚無
    足夠證據證明告訴人係在人行穿越道遭撞擊，起訴書上開認
    定意旨尚有未合，附此說明。爰審酌被告為營業大客車之駕
    駛人，平日以駕駛為業，理應恪遵交通規則，並負有更高之
    注意義務，惟其違反號誌左轉，復未注意車前狀況致生本件
    事故，被告前未曾受任何刑之宣告或執行，有臺灣高等法院
    被告前案紀錄表在卷可參，素行尚佳，其過失行為使被害人
    人受有重大難治之嚴重傷害，對其家屬亦造成難以磨滅之損
    害，被告犯後坦承犯行，尚有悔意，與被害人家屬間尚因賠
    償問題涉訟，並未達成和解等一切情狀，量處如主文所示之
    刑。又被告犯罪時間在96年4月24日以前，所犯合於中華民
    國96年罪犯減刑條例之減刑要件，爰依法減輕其刑，並依該
    條例第9條規定諭知易科罰金之折算標準。
據上論斷，應依刑事訴訟法第299條第1項前段，刑法第284條第2
項後段、第62條前段、第41條第1項前段，刑法施行法第1條之1
，中華民國96年罪犯減刑條例第2條第1項第3款、第7條第1項、
第9條，判決如主文。
本案經檢察官盧姿如到庭執行職務。
中    華    民    國    98    年    5     月    7     日
                  交通法庭   法  官  林庚棟
以上正本證明與原本無異。
如不服本判決，應於判決送達後10日內，向本院提出上訴狀；上
訴書狀應敘述具體理由，未敘述上訴理由者，應於上訴期間屆滿
後20日內補提上訴理由書於本院。
                             書記官  殷玉芬
中    華    民    國    98    年    5     月    11    日
附錄本案論罪科刑法條全文
中華民國刑法第284條：
因過失傷害人者，處6月以下有期徒刑、拘役或500元以下罰金，
致重傷者，處1年以下有期徒刑、拘役或500元以下罰金。
從事業務之人，因業務上之過失傷害人者，處1年以下有期徒刑
、拘役或1千元以下罰金，致重傷者，處3年以下有期徒刑、拘役
或2千元以下罰金。


司法院資訊處製作；財團法人民間司法改革基金會備份。
